臺灣臺中地方法院民事判決
                                    109年度訴字第3924號 
原      告  沂春企業股份有限公司

法定代理人  林東城  
訴訟代理人  洪家駿律師
複 代理 人  黃馨寧律師
            許立功律師
            楊承頤律師
被      告  鎰承工業有限公司

法定代理人  楊月嬌  
訴訟代理人  吳映辰律師
複 代理 人  林瓊嘉律師
上列當事人間請求損害賠償等事件，本院於民國110年10月19日
言詞辯論終結，判決如下：
    主      文
被告應給付原告新臺幣貳佰玖拾萬伍仟元，及自民國一百零九年
十二月十六日起至清償日止，按週年利率百分之五計算之利息。
原告其餘之訴駁回。
訴訟費用由被告負擔十分之九，餘由原告負擔。
本判決原告勝訴部分，於原告以新臺幣玖拾陸萬玖仟元為被告供
擔保後，得假執行；但被告如以新臺幣貳佰玖拾萬伍仟元為原告
預供擔保，得免為假執行。
原告其餘假執行之聲請駁回。 
    事實及理由
一、原告主張：原告因旗下桃園楊梅廠（下稱原告楊梅廠）有設
    備使用之需求，於民國109年1月22日與被告簽訂「液體&粉
    體塗裝設備（下稱系爭設備）」採購合約書（下稱系爭合約
    ），約定被告應於109年5月4日前將系爭設備於原告楊梅廠
    安裝完畢，並交付新臺幣（下同）220萬5,000元支票1紙予
    被告實際負責人李榮貴之子李泓毅簽收。依系爭合約第4條
    第1項約定，被告於原告給付定金後，須將全部設備材料運
    進原告指定之場所並安裝，方得向原告申請第2期款，詎被
    告實際負責人藉口資金不足，無力購足材料而未將系爭設備
    購齊，待約定點交日屆至，被告仍無履約意願，原告乃於10
    9年9月26日寄發存證信函向被告為解除系爭合約之意思表示
    ，經被告於同年月28日收受。爰依系爭合約第5條第2項、民
    法第179條、第259條第2款規定，請求被告返還原告已支付
    之價金220萬5,000元；及依系爭合約第5條第3項約定，請求
    被告給付自109年5月5日起至解除契約前日即109年9月27日
    止，共146日按總價額千分之一計算之懲罰性違約金102萬2,
    000元等語。並聲明：㈠被告應給付原告322萬7,000元，及自
    起訴狀繕本送達翌日起至清償日止，按週年利率5%計算之利
    息。㈡願供擔保請准宣告假執行。
二、被告則以：被告於簽約後因新冠肺炎疫情影響，配合廠商無
    法供料、臺灣技師無法在合約時程內提供資源協助機械安裝
    ，被告即由總經理李榮貴與原告董事長林東城協調，經林東
    城同意被告延後履約，被告乃於109年6月至8月間陸續進設
    備、原料至原告公司，依合約進行系爭設備進場安裝。又因
    系爭合約金額高達700萬元，被告因疫情影響資金周轉，經
    聯繫原告董事長口頭同意第二期款在8月底付款，被告始開
    立發票請款，然在付款前因原告承辦人員要求所有材料進場
    才願意付款，導致被告訂購材料後，費用未能如期進帳，被
    告供貨廠商因而無法供貨，致無法完成系爭合約。而被告於
    遲延後亦已進場安裝設備，被告未受催告即於109年9月28日
    收受上開存證信函，原告解除契約不合法；且依系爭合約，
    原告須於設備進場安裝時交付第二期款，然因原告拒付第二
    期款致被告無法履約，則原告主張解約、請求違約賠償，顯
    屬無據。另違約金部分，原告請求金額過高，被告已完工及
    額外支出金額約230萬元，亦已進場機械設備30%以上，請依
    民法第251條、第252條規定予以酌減等語置辯。並聲明：㈠
    原告之訴駁回。㈡如受不利判決，願供擔保，請准宣告免予
    假執行。
三、得心證之理由：
  ㈠原告主張兩造於109年1月22日簽訂系爭合約，由原告向被告
    訂購系爭設備，並由被告負責試機及保固，且約定被告應於
    109年5月4日前將系爭設備於原告楊梅廠完成安裝並試車，
    原告於簽約當日交付220萬5,000元支票1紙予被告，由被告
    總經理李榮貴之子李泓毅簽收，嗣原告於109年9月26日寄發
    龍井新莊郵局存證號碼000166號存證信函，以被告於109年9
    月25日尚未完工為由，依系爭合約第5條第2項約定，向被告
    為解除系爭合約之意思表示，經被告於109年9月28日收受該
    函等情，為被告所不爭執（見本院卷第67、93、94頁），並
    有系爭合約、上開支票及存證信函影本附卷可稽（見本院卷
    第21至31頁、第37至43頁），堪認屬實。　　　　
  ㈡原告係合法解除系爭合約，得請求被告返還已付價金220萬5,
    000元：
　⒈按解除權之發生原因，有由於當事人以契約約定者，謂之約
    定解除權；有由於法律規定者，謂之法定解除權。除民法第
    254條、第255條為法定解除權之規定外，契約當事人亦得於
    契約中自行合意契約解除權發生之原因。契約當事人於約定
    解除權事由發生時，即取得解除權，至其是否行使解除權，
    仍由權利人自行斟酌（最高法院95年台上字第2038號判決意
    旨參照）。查系爭合約第5條第1、2項約定：「一、乙方（
    即被告）需於109年5月4日前完成交貨安裝並試車。二、如
    逾15日以上未完工者，甲方（即原告）得解除本合約並請求
    乙方退還甲方所有已支付之貨款，甲方得另覓其他廠商承辦
    乙方不得異議」等語（見本院卷第25頁），足見兩造係約定
    以109年5月4日為系爭合約之履行期，且就被告未依約定期
    限履行之情形，並於系爭合約第5條第2項明定原告得解除本
    合約並請求被告退還原告所有已支付之貨款，自係保留解除
    權之特別約定，是若被告未依約於109年5月4日前完工者，
    原告即得不經催告，逕行解除系爭合約。　　　　
　⒉被告未於109年5月4日前將系爭設備於原告楊梅廠安裝完畢乙
    節，為被告所不爭執，僅抗辯：因疫情影響，配合廠商無法
    供料，經原告董事長林東城同意被告延後履約，被告乃於10
    9年6月至8月間陸續進設備至原告公司，林東城並同意於同
    年8月底支付第2期款，惟因原告迄未給付第2期款，致被告
    無法履約云云。然查，證人即被告總經理李榮貴具結證稱：
    被告收取系爭合約定金後，過完年即開始向廠商下單訂設備
    ，後來因為疫情廠商說缺工、缺料，可能會延後3、4個月，
    這件事我有向原告窗口陳副總說明，陳副總一直催促我們要
    進場備料開始做，第一趟上廠區在6月，但未排除障礙物而
    未能安裝，7月有後續設備進場，前後進場5趟左右，原告楊
    梅廠都有幫我們開門讓我們下貨，後來因為設備進場要請款
    才與林東城通電話，林東城說把發票開上來讓原告作帳，看
    能不能撥二期款，被告就開立發票請款等語（見本院卷第17
    4至179頁），而林東城於當事人訊問程序則稱：我是公司負
    責人，系爭合約大部分都是員工幫我處理，我只希望照合約
    ，我有接到李榮貴電話，這個工程應該在5月完成，李榮貴
    希望工程延期，但我的損失更大，被告在5月交了不到1成的
    設備，讓我很生氣，我沒有答應李榮貴延期等語（見本院卷
    第179至180頁）。復觀諸原告於109年9月26日寄予被告之存
    證信函，亦載明「依合約第5條第1款約定於109年5月4日完
    工。時至109年9月25日台端尚未完工…」（見本
　　院卷第37頁），足見原告負責人林東城並未答應被告延後履
    約，亦未同意於109年8月底支付第2期款，則被告顯係因可
    歸責於己之事由，而未依約履行，是依前揭約定，原告自得
    不經催告，逕行解除系爭合約。被告抗辯原告未踐行民法第
    254條之催告程序即解約，於法不合云云，即屬無據。
　⒊查原告已於109年9月26日致函向被告表示解除系爭合約，經被告於同年月28日收受，有存證信函及中華郵政掛號郵件收件回執在卷可參（見本院卷第37至43頁），且被告亦已自認有收受該函無訛（見本院卷第93至94頁），則兩造間系爭合約業經原告合法解除而消滅。是原告依系爭合約第5條第2項、民法第179條、第259條第2款規定，請求被告返還原告已支付之價金220萬5,000元，為有理由。
　㈢違約金部分：
　⒈查系爭合約第5條第3項約定：「因天災地變除取得憑證，經
    甲方查明認為不可抗力外，乙方應按本合約規定日期交貨。
    除前述原因外，乙方未能如期交貨時，每逾1日應付甲方違
    約金，即總價額之千分之一，如甲方另有損失時，亦得要求
    乙方如數賠償，乙方同意甲方得自應付貨款中扣抵」（見本
    院卷第27頁），可知系爭合約約定倘被告遲延交貨，應給付
    每日按契約總價千分之一計算之違約金。而系爭合約約定被
    告應於109年5月4日前完成交貨安裝及試車，故自109年5月5
    日起算至原告以上開存證信函解除契約前一日即109年9月27
　　日止，期間共計146日，原告得請求被告給付之違約金為102
    萬2,000元（計算式為：契約總價700萬元×0.001×146＝102萬
    2000元）。
　⒉惟按債務已為一部履行者，法院得比照債權人因一部履行所
    受之利益減少違約金，為民法第251條所明定，又約定之違
    約金額過高者，法院得減至相當之數額，同法第252條亦有
    明文，不問其作用為懲罰性抑為損害賠償之預定，均有其適
    用（最高法院70年度台上字第3796號判決意旨參照）。而契
    約當事人約定之違約金是否過高，應依一般客觀之事實、社
    會經濟狀況、當事人實際上所受損害及債務人如能如期履行
    債務時，債權人可享受之一切利益為衡量標準（最高法院84
    年度台上字第978 號判決意旨參照）。本院審酌被告於109
    年1月22日收受30%定金，至原告解除系爭合約時仍未依約將
    全部系爭設備進場安裝，暨被告自承已進場系爭設備30%，
    並提出相關托運單等單據（見本院卷第75至77頁、第109至1
    36頁），惟原告法定代理人林東城稱該進場之設備僅不到1
    成，及原告自陳因被告未依約履行，致其受有無法接單之損
    失（見本院卷第180、202頁），被告違約情狀固非輕微，然
    違約金102萬2,000元已達系爭合約總價金14%，考量目前利
    率水準、社會經濟狀況等一切情況，認原告得請求被告給付
    之違約金應酌減為70萬元為適當。
  ㈣末按給付無確定期限者，債務人於債權人得請求給付時，經
    其催告而未為給付，自受催告時起，負遲延責任。其經債權
    人起訴而送達訴狀，或依督促程序送達支付命令，或為其他
    相類之行為者，與催告有同一之效力；遲延之債務，以支付
    金錢為標的者，債權人得請求依法定利率計算之遲延利息；
    應付利息之債務，其利率未經約定，亦無法律可據者，週年
    利率為5%，民法第229條第2項、第233條第1項前段、第203 
    條分別定有明文。原告請求被告給付已支付價金及違約金，
    係屬金錢給付之債，且無確定給付期限，則原告請求被告加
    付自起訴狀繕本送達翌日即109年12月16日起（見本院卷第5
    7頁）至清償日止，按週年利率5%計算之遲延利息，亦屬有
    據。
四、綜上所述，原告依系爭合約第5條第2項、第3項、民法第179
    條、第259條第2款規定，請求被告返還已支付之價金220萬5
    ,000元及給付違約金70萬元，合計290萬5,000元，及自109
    年12月16日起至清償日止，按週年利率5%計算之利息，為有
    理由，應予准許；逾此範圍之請求，為無理由，不應准許。
五、兩造均陳明願供擔保，請准宣告假執行及免為假執行，就原
    告勝訴部分，經核均無不合，爰分別酌定相當之擔保金額准
    許之；至原告敗訴部分，其假執行之聲請已失所附麗，應併
    予駁回。
六、本件事證已臻明確，兩造其餘攻擊防禦方法及證據，核與判
    決結果不生影響，爰不一一論列，併此敘明。 
七、訴訟費用負擔之依據：依民事訴訟法第79條。 　　　　　
中　　華　　民　　國　　110 　年　　10　　月　　28　　日
                  民事第一庭    法  官  廖欣儀
正本係照原本作成。
如對本判決上訴，須於判決送達後20日內向本院提出上訴狀。如
委任律師提起上訴者，應一併繳納上訴審裁判費。
中　　華　　民　　國　　110 　年　　10　　月　　28　　日
                                書記官  顏嘉宏